【裁判字號】    98,訴,1982
【裁判日期】    981223
【裁判案由】    違反毒品危害防制條例
【裁判全文】
臺灣彰化地方法院刑事判決              98年度訴字第1982號
公  訴  人  臺灣彰化地方法院檢察署檢察官
被      告  甲○○
上列被告因違反毒品危害防制條例案件，經檢察官提起公訴（98
年度毒偵字第2275號），本院依簡式審判程序判決如下：
    主  文
甲○○施用第一級毒品，累犯，處有期徒刑捌月。
    事  實
一、甲○○前因施用毒品案件，經本院以91年度毒聲字第1421號
    裁定送觀察、勒戒後，因評定認無繼續施用毒品傾向，於民
    國91年7 月19日執行完畢釋放；復於前開觀察、勒戒執行完
    畢釋放後5 年內，因施用毒品案件，經本院以91年度毒聲字
    第2770號裁定令入戒治處所施以強制戒治，於92年12月24日
    執行完畢釋放，該案並經本院以91年度訴字第1369號判決處
    有期徒刑1 年確定。另因施用毒品案件，經本院以96年度訴
    字第1627號判決處有期徒刑7 月確定，經送監執行，於97年
    7 月20日縮刑期滿執行完畢。仍不知警惕，於98年8 月6 日
    下午6 時許，基於施用第一級毒品海洛因之犯意，在彰化縣
    員林鎮○○路員林公園廁所內，將海洛因摻水混合後，以注
    射針筒注射體內之方式，施用海洛因1 次。嗣於98年8 月8
    日下午6 時10分許，在彰化縣員林鎮○○路與員草路口，因
    形跡可疑為警盤查，發現甲○○手臂上有注射針孔痕跡，並
    經其同意採集尿液送驗，結果呈可待因及嗎啡陽性反應，始
    悉上情。
二、案經彰化縣警察局員林分局報告臺灣彰化地方法院檢察署檢
    察官偵查起訴。
    理  由
一、被告甲○○所涉為死刑、無期徒刑、最輕本刑為3 年以上有
    期徒刑或高等法院管轄第一審案件以外之罪，並就被訴事實
    為有罪之陳述，本院合議庭依刑事訴訟法第273 條之1 第1
    項規定，裁定改由受命法官獨任行簡式審判程序，先予敘明
    。
二、按毒品危害防制條例就施用毒品者，僅限於「初犯」及「5
    年後再犯」二種情形，始應先經觀察、勒戒或強制戒治程序
    。倘被告於5 年內已再犯，經依法追訴處罰，縱其第3 次（
    或第3 次以上）再度施用毒品之時間，在初犯經觀察、勒戒
    或強制戒治執行完畢釋放5 年以後，已不合於「5 年後再犯
    」之規定，且因已於「5 年內再犯」，顯見其再犯率甚高，
    原實施觀察、勒戒或強制戒治，已無法收其實效，即應依毒
    品危害防制條例第10條處罰（參照最高法院95年度第7 次、
    97年度第5 次刑事庭會議決議意旨）。被告前因施用毒品案
    件，經本院以91年度毒聲字第1421號裁定送觀察、勒戒後，
    因評定認無繼續施用毒品傾向，於91年7 月19日執行完畢釋
    放；復於前開觀察、勒戒執行完畢釋放後5 年內，因施用毒
    品案件，經本院以91年度毒聲字第2770號裁定令入戒治處所
    施以強制戒治，於92年12月24日執行完畢釋放，該案並經本
    院以91年度訴字第1369號判決處有期徒刑1 年確定等情，有
    臺灣高等法院被告前案紀錄表、臺灣高等法院在監在押全國
    紀錄表各1 份在卷可憑，是被告曾於觀察、勒戒執行完畢釋
    放後，5 年內再犯毒品危害防制條例第10條之罪，並經法院
    判處罪刑確定，復為本案施用第一級毒品犯行經警查獲，依
    上開說明，自與前揭條例第20條第3 項之規定僅得適用於「
    5 年後再犯」之情形不符，公訴人逕行起訴，並無不合。
三、上揭犯罪事實，業據被告於警詢、檢察事務官詢問及本院審
    理時坦承不諱（見偵卷第3 、10頁、本院卷第20、23頁），
    且被告為警所採集之尿液，經檢驗呈可待因及嗎啡陽性反應
    ，有彰化縣警察局員林分局委檢驗尿液代號與真實姓名對照
    認證單、詮昕科技股份有限公司濫用藥物尿液檢驗報告各乙
    紙附卷可稽（見偵卷第5 、6 頁），足認被告自白與事實相
    符。綜上，本案事證明確，被告犯行洵堪認定，應依法論科
    。
四、按海洛因為毒品危害防制條例第2 條第2 項第1 款所規定之
    第一級毒品，被告施用海洛因之行為，核係犯毒品危害防制
    條例第10條第1 項施用第一級毒品罪；被告為供施用而持有
    毒品之低度行為，應為施用之高度行為所吸收，不另論罪。
    被告前因施用毒品案件，經本院以96年度訴字第1627號判決
    處有期徒刑7 月確定，經送監執行，於97年7 月20日縮刑期
    滿執行完畢，有臺灣高等法院被告前案紀錄表可稽，被告於
    有期徒刑執行完畢後5 年內又故意再犯本案之罪，為累犯，
    應依刑法第47條第1 項規定，加重其刑。爰審酌被告曾因施
    用毒品經送觀察、勒戒及強制戒治，仍未知警惕，再犯本案
    之罪，足見其雖經觀察、勒戒及強制戒治等治療程序，仍未
    徹底戒除惡習遠離毒害，顯未能善體國家設置觀察、勒戒及
    戒治機構，協助毒品施用者戒除毒害之良法美意，惟念及施
    用毒品本質上係戕害自身健康之行為，尚未嚴重破壞社會秩
    序或侵害他人權益，暨其犯罪之動機、目的、所生危害及犯
    罪後坦承犯行，態度良好等一切情狀，認公訴人請求量處有
    期徒刑1 年之刑，尚嫌稍重，爰量處如主文所示之刑，以示
    懲儆。
據上論斷，應依刑事訴訟法第273 條之1 第1 項、第299 條第1
項前段，毒品危害防制條例第10條第1 項，刑法第11條前段、第
47條第1 項，判決如主文。
本案經檢察官鄭智文到庭執行職務。
中    華    民    國    98    年    12    月    23    日
                  刑事第一庭  法  官  楊舒嵐
以上正本證明與原本無異。
如不服本判決應於收受判決後10日內向本院提出上訴書狀，並應
敘述具體理由；其未敘述上訴理由者，應於上訴期間屆滿後20日
內向本院補提理由書(均須按他造當事人之人數附繕本)「切勿逕
送上級法院」。
中    華    民    國    98    年    12    月    23    日
                              書記官  陳如玲
附錄本案論罪科刑法條全文：
毒品危害防制條例第10條第1項
施用第一級毒品者，處 6 月以上 5 年以下有期徒刑。


司法院資訊處製作；財團法人民間司法改革基金會備份。
